【裁判字號】    99,簡上,54
【裁判日期】    990908
【裁判案由】    給付票款
【裁判全文】
臺灣彰化地方法院民事判決  99年度簡上字第54號
上  訴  人  甲○○
被上訴人    乙○○
上列當事人間請求給付票款事件，上訴人對於中華民國99年3月
23日本院北斗簡易庭第一審判決(98年度斗簡字第247號)提起上
訴，本院判決如下：
    主  文
上訴駁回。
第二審訴訟費用由上訴人負擔。
    事實及理由
一、被上訴人起訴主張：伊執有上訴人簽發如附表所示，金額合
    計新台幣（下同）45萬元之支票三紙，經提示均不獲付款等
    情，依票據關係，求為命上訴人給付45萬元及如附表所示之
    提示日起至清償日止按年息百分之六計算之利息等語。
二、上訴人則以：前開三張支票，除編號3之支票係其簽發後借
    給宋秀娟使用外，其餘貳張均係訴外人宋秀娟趁其不在時，
    未得同意自己偷偷盜開，有證人邱怡萍為證，於原審請求傳
    訊證人宋秀娟及邱怡萍等人為證等語，資為抗辯。
三、原審判決被上訴人除就編號1、3支票有關利息請求自發票日
    起至提示日前一日部分，於法不合駁回外，其餘請求則判決
    勝訴，並依職權宣告假執行，上訴人聲明不服，求為判決：
    (一)原判決不利上訴人部分廢棄，(二)上開廢棄部分，被上訴人
    在第一審之訴駁回；被上訴人則求為判決：上訴駁回。
四、按票據乃文義證券及無因證券，票據上之權利義務，悉依票
    上所載文義定之，與基礎之原因關係各自獨立，票據上權利
    之行使，不以其原因關係存在為前提，執票人行使票據上之
    權利，就其基礎之原因關係有效存在，不負舉證責任，此觀
    票據法第13條即明，上訴人對編號3之支票雖抗辯係借給訴
    外人宋秀娟者，對持票之被上訴人仍應負票據責任，另上訴
    人主張票據編號1、2係由訴外人宋秀娟所盜開，此種事由，
    乃票據法上絕對對抗事項，即發票人得持之對抗所有之執票
    人事由，與票據債務人除得以自己與發票人或執票人間事由
    對抗發票人或執票人外，不得對抗發票人與執票人之前手，
    即票據法第13條所規定之相對對抗事項有別，惟主張支票為
    盜開者，依民事訴訟法第277條第1項規定當事人主張有利於
    己之事實，應負舉證責任，惟證人宋秀娟於原審證稱：「是
    的，我是背書之後，我是交給原告（即被上訴人）女兒施明
    美我交給他這三票之目的是因為向原告女兒借錢，這三張票
    是同時交給原告女兒，是借了45萬元，到現在為止我還沒有
    還錢給施明美」、「這三張票是被告（即上訴人）要我去調
    錢，調到錢後我拿去被告在元大銀行支票帳戶，好讓之前的
    支票兌現，我跟被告之間有換票的往來關係，就是說如果要
    嘎票，金錢不夠我負責向朋友借貸，不夠就想辦法，我沒有
    跟被告借過錢，有時他會拿他的票請我調錢，有時我沒有錢
    ，會拿他的票去借錢」「（被法官訊及三張票是如何拿到的
    ）是我向被告拿票，這三張是同時開的」（見原審98年12月
    24日言詞辯論筆錄）。另證人邱怡萍於原審證稱：「（被法
    官訊及是否受僱於被告）是的，受僱時間大約是二年，是97
    年7 、8 月左右離職，我是在飲料店調飲料且外送，我不知
    道宋秀娟是誰」、「當時人來來去去，我在調飲料，所以我
    不認識宋秀娟。我沒看過宋秀娟向被告借用支票，被告的空
    白支票放在何處也不知道，我也沒有看過被告在店裡面開支
    票」（見原審99年3 月11日言詞辯論筆錄），上開證人之證
    詞均無從為有利上訴人之認定，上訴人於本院準備程序期日
    亦補稱並無其他舉證，堪認上訴人就盜用票據之事實確實無
    法舉證，即應認定其為真實之發票人，應就其所簽發之票據
    負責，按在票據上簽名者，依票上所載文義負責；支票發票
    人應照支票文義擔保支票之支付；執票人向支票債務人行使
    追索權時，得請求自為付款提示日起之利息，如約定無利率
    者，依年利6 釐計算，票據法第5 條第1 項、第126 條、第
    133 條定有明文。被上訴人向上訴人請求給付如附表所示之
    票款45萬元及各自如附表所示提示日起至清償日止按年息百
    分之六計算之利息，為有理由，應予准許。原審命上訴人如
    數給付，於法並無不合。上訴意旨指摘原判決不當，求予廢
    棄改判，為無理由，應予駁回其上訴。
五、兩造其餘攻擊防禦方法，經核與本件判決結果不生影響，爰
    不一一論述，附此敘明。
據上論結：本件上訴為無理由，並依民事訴訟法第436 條之1 第
3項 、第449 條第1 項前段、第463 條、第78條，判決如主文。
中    華    民    國    99    年    9     月    8     日
                民事第二庭      審判長法  官  邱月嬌
                                      法  官  施錫揮
                                      法  官  李言孫
以上正本係照原本作成。
本件不得上訴。
中    華    民    國    99    年    9     月    8     日
                                      書記官  詹國立
附  表：
┌────────────────────────────────────────┐
│支票明細                                                                        │
├─┬──────┬────┬─────────┬─────┬──────┬───┤
│編│發   票   日│金   額 │付 款 人          │支票號碼  │提   示   日│備考  │
│號│            │(新台幣)│                  │          │            │      │
├─┼──────┼────┼─────────┼─────┼──────┼───┤
│１│97年9月30日 │15萬元  │元大銀行北斗分行  │AF 0000000│97年10月8日 │      │
├─┼──────┼────┼─────────┼─────┼──────┼───┤
│２│97年10月31日│15萬元  │同  上            │AF 0000000│97年10月31日│      │
├─┼──────┼────┼─────────┼─────┼──────┼───┤
│３│97年11月30日│15萬元  │同  上            │AF 0000000│97年10月31日│      │
└─┴──────┴────┴─────────┴─────┴──────┴───┘

司法院資訊處製作；財團法人民間司法改革基金會備份。
